臺灣臺中地方法院民事判決　九十年度訴字第二二七九號
　　原　　　告　千翔工程管理股份有限公司
　　法定代理人　丁○○
　　訴訟代理人　乙○○
　　　　　　　　丙○○
　　被　　　告　甲○○
右當事人間請求損害賠償事件，本院判決如左：
　　主　　　文
被告應給付原告新臺幣壹佰拾萬元及自民國九十年八月一日起至清償日止，按年息百分之
五計算之利息。
本判決於原告以新台幣肆拾萬仟元為被告供擔保後，得假執行。
訴訟費用由被告負擔。
　　事　　　實
甲、原告方面：
　一、聲明：除假執行擔保金額外，如主文第一項所示。
　二、陳述：
　　（一）緣被告自民國八十五年一月十五日起擔任原告之台中分公司副理，並於八十六年
　　　　　七月間升任經理至八十九年六月離職止，其有為原告管理台中分公司一切必要行
　　　　　為及授權簽名之權利。原告於八十七年七月一日起與訴外人台中市政府訂定台中
　　　　　市國安國宅社區（下稱國安國宅）未售部分之委託管理合約書，負責執行大樓內
　　　　　空戶巡邏及環境衛生管理工作，雙方約定期限至市府辦理社區招商委外管理完成
　　　　　之日止，原告依約履行至八十九年五月契約終止，其後移交與訴外人先鋒保全股
　　　　　份有限公司（下稱先鋒公司）。
　　　　　因被告未盡善良管理人注意義務，導致大樓管理維護、督導有疏忽，於辦理交接
　　　　　清點時，竟發現國安國宅社區之裝備及設施有多項缺失，並經被告於國安國宅設
　　　　　備清查表上簽名確認。台中市政府為此向原告請求賠償，是台中市政府乃要求原
　　　　　告與先鋒公司就國安國宅公共設施之缺失，進行協調，其等協議結果則由原告給
　　　　　付一百三十萬元與先鋒公司，而由先鋒公司概括承受公共設施之瑕疵。
　　（三）按受任人因處理委任事務有過失，或因逾越權限之行為所生之損害，對於委任人
　　　　　應負賠償之責，民法第五百四十四條定有明文。被告身為經理人，且受有報酬，
　　　　　其處理事務應以善良管理人之注意為之，對於國安國宅之管理應依合約內容確實
　　　　　履行。惟被告怠忽職責，疏於清點稽核，造成原告有上揭損失，爰依委任關係提
　　　　　起本訴。
　三、證據：提出公司變更登記表一件、履歷表一件、離職證明資料一件、國安國宅委託管
　　　理合約書一件、國安國宅設備清查明細表一件、收款證明一件、支票一件、協調會議
　　　記錄一件、台中市政府函三件及先鋒公司函二件（均為影本）為證，並聲請訊問證人
　　　先鋒公司台中分公司負責人張漢成。
乙、被告方面：
　一、聲明：請求駁回原告之訴及假執行之聲請。
　二、陳述：
　　（一）被告自八十六年二月間起接管國安國宅至八十九年五月底止，期間不論費用之收
　　　　　取、人員之管理及現場督導，均已盡善良管理人之責任。因國安國宅共計有十八
　　　　　棟大樓、二千二百零八戶及五十五個出入口，依合約之值勤時段，僅有五人值勤
　　　　　，其如何能在如此廣大之開放空間中巡邏到所有裝備及設施。是被告在有限之人
　　　　　力上，均已盡力維護現場之安全，況原告公司主管亦應盡督導之責任。準此，原
　　　　　告要求被告負全部之賠償責任，實屬不當。
　　（二）原告除就一百三十萬元之賠償金額，無法提出詳細遺失項目及金額外，其所提之
　　　　　國安國宅設備清查項次關於消防機電水電部分，其中遺失數據相互矛盾，並無人
　　　　　簽名確認。而當時交接時之各項目設備，均有雙方人員簽名確認，是原告所提消
　　　　　防機電水電損失部分，並非當初所交接之文件。退步言，縱使原告所提之遺失數
　　　　　量賠償與事實相符，其亦應舉證證明其金額為一百三十萬元，況被告亦商請第三
　　　　　人評估損失，至多僅二十幾萬元。
　三、證據：提出估價單及缺失數量比較表影本各一件為證。
　　 理　　　由
一、原告起訴主張被告於八十六年七月間起至八十九年六月間止，擔任原告台中分公司之經
　　理。原告於八十七年七月一日起與訴外人台中市政府訂定國安國宅未售部分之委託管理
　　合約書，負責執行大樓內空戶巡邏及環境衛生管理工作，雙方約定期限至市府辦理社區
　　招商委外管理完成之日止，原告依約履行至八十九年五月間即契約終止，其後移交與訴
　　外人先鋒公司。因被告未盡善良管理人注意義務，導致大樓管理維護、督導有疏忽，於
　　辦理交接清點時，竟發現社區之公共設施有多項缺失。台中市政府乃要求原告與先鋒公
　　司就國安國宅公共設施之缺失，進行協調，其等協議結果則由原告給付一百三十萬元與
　　先鋒公司，而由先鋒公司概括承受公共設施之瑕疵，因被告之過失行為，造成原告有上
　　揭損失，爰依委任關係提起本訴。被告則以其管理國安國宅期間，不論是費用之收取、
　　人員之管理及現場督導，均已盡善良管理人之責任。而原告提出之消防機電水電之缺失
　　部分，並非當時所交接之文件。縱使原告所提之遺失數量賠償與事實相符，經估價亦僅
　　有二十幾萬元。況原告公司之主管對國安國宅亦應盡督導之責任，是原告要求被告負全
　　部之賠償責任，實屬不當等語置辯。
二、按受任人處理委任事務，應依委任人之指示，並與處理自己事務為同一之注意，其受有
　　報酬者，應以善良管理人之注意為之，民法第五百三十五條定有明文。又依據公司法第
　　二十九條第二項規定之意旨，經理人與公司間為委任關係（參照最高法院八十三年度台
　　上字第七十二號判決）。公司法第八條第二項及民法第五百五十三條第一項規定，經理
　　人有為公司管理事務之權限（參照最高法院七十年度台上字第三八一六號判決）。原告
　　主張被告自八十六年七月間起至八十九年六月間止，擔任原告台中分公司之經理。原告
　　於八十七年七月一日起與台中市政府訂定國安國宅未售部分之委託管理合約書，負責執
　　行大樓內空戶巡邏及環境衛生管理工作，雙方約定期限至市府辦理社區招商委外管理完
　　成之日止，原告依約履行至八十九年五月間即契約終止，其後移交與先鋒先鋒公司等事
　　實。業據原告提出之履歷表、離職證明資料、國安國宅委託管理合約書及台中市府八十
　　七年七月二十一日函等件為證，復為被告所不爭執，堪信原告上開主張為真正。是被告
　　前受原告委託擔任台中分公司之經理人而受有報酬，揆諸前揭說明，其有管理原告與台
　　中市政府間之委託管理合約書所委託管理事項之權限，即負責管理國安國宅空戶管理服
　　務及空戶環境衛生。易言之，被告管理上開事務，應盡善良管理人之注意義務。
三、次按受任人因處理委任事務有過失，或因逾越權限之行為所生之損害，對於委任人應負
　　賠償之責，民法第五百四十四條定有明文。原告主張被告未盡善良管理人注意義務，致
　　國安國宅之公共設施有多項缺失，原告應台中市政府之要求，與先鋒公司進行協議，依
　　據協議結果，原告應給付一百三十萬元與先鋒公司，先鋒公司則概括承受公共設施之瑕
　　疵，造成原告有上揭損失，爰依委任關係提起本訴等語。被告抗辯稱其已盡善良管理人
　　之責，縱使國安國宅之公共設施有缺失存在，經估價亦僅二十幾萬元云云。是本院自應
　　審究被告是否未盡善良管理人注意義務，致國安國宅之公共設施有多項缺失，使原告應
　　給付一百三十萬元與先鋒公司。
　　經查：
　（一）國安國宅社區委託管理合約書第四條第一項規定，台中市政府（即甲方）所委託之
　　　　社區內外設施及未售戶屋內設施，如遭損害竊盜，原告（即乙方）需負賠償修復之
　　　　責。第二項規定，原告或其受僱人因使用疏忽，監守自盜致台中市政府蒙受損失時
　　　　，原告應負損害賠償之責任，此有卷附管理合約書可稽。依據上揭合約內容可知，
　　　　國安國宅之社區內外設施及未售戶屋內設施如遭受人為之損害竊盜時，原告應對台
　　　　中市政府負損害賠償之義務。
　（二）依據原告提出之國安國宅設備清查明細表記載可知，國安國宅甲區、乙區有庭園高
　　　　燈、庭園矮燈、緊急照明燈、滅火器、出口門燈、避難方向燈、廣播器及蜂鳴器等
　　　　項目之缺失。台中市政府為此依據委託管理合約書，要求原告與先鋒公司就國安國
　　　　宅公共設施之缺失，進行交接協調，其等協議結果則由原告給付一百三十萬元與先
　　　　鋒公司，而先鋒公司概括承受公共設施之瑕疵，以完成交接手續，並受台中市政府
　　　　委託管理國安國宅等事實。業據原告提出台中市政府九十年四月二十日函、先鋒公
　　　　司九十年五月十六日函、先鋒公司九十年六月五日函、九十年六月十一日之先鋒公
　　　　司收受一百三十萬元收款證明、台中市政府九十年六月二十八日函、協調會議記錄
　　　　及原告簽發、指定先鋒公司為受款人、面額一百三十萬元之支票等件為證。證人先
　　　　鋒公司台中分公司之法定代理人張漢成到庭結證稱：本件維修費用經由台中市政府
　　　　出面協調後，由原告提供一百三十萬元作為國安國宅社區公共設施之損害維修用途
　　　　等語（參見本院九十年十一月二十三日言詞辯論筆錄）。基上足見，因原告管理國
　　　　安國宅公共設施有諸多缺失，其與後續管理國安國宅之先鋒公司達成交接協議，由
　　　　原告給付一百三十萬元與先鋒公司，由先鋒公司概括承受公共設施之瑕疵，並對委
　　　　託之台中市政府負責，始完成交接工作。
　（三）被告固抗辯稱原告提出之消防機電水電之缺失部分，並非交接當時之文件；縱使原
　　　　告所提之遺失數量賠償與事實相符，經估價僅二十幾萬元云云，並提出估價單為憑
　　　　。次查：國安國宅設備清查明細表係由先鋒公司及訴外人吉昌消防機電有限公司製
　　　　作，並會同台中市政府、國安國宅管委會、先鋒公司及原告共同簽收，其等均於設
　　　　備清查明細表首頁簽名或蓋章確認之，而被告亦自認首頁之簽名為其本人所為（參
　　　　見本院九十一年一月四日言詞辯論筆錄）。職是，被告縱使未於設備清查明細表中
　　　　逐頁簽章確認，亦不影響該設備清查明細表之真正甚明。再者，原告與先鋒公司已
　　　　達成交接協議，由原告給付一百三十萬元與先鋒公司，作為先鋒公司概括承受公共
　　　　設施瑕疵之代價，已如前述，是被告聲稱系爭公共設施缺失之損失僅有二十幾萬元
　　　　云云，顯與事實不符。
　（四）被告另抗辯稱：國安國宅計有十八棟大樓、二千二百零八戶及五十五個出入口，依
　　　　合約之值勤時段，僅有五人值勤，其如何能在如此廣大之開放空間中巡邏到所有裝
　　　　備及設施，是原告要求被告負全部之賠償責任，實屬不當云云。被告既然本為原告
　　　　分公司之經理，其自八十七年七月一日起至八十九年五月間止，負責管理國安國宅
　　　　內空戶巡邏及環境衛生等工作，已如前述。其管理該國安國宅近二年，如有人手不
　　　　足之情況，應本於經理之職權向原告反映該問題，以免發生管理上之疏失。惟被告
　　　　於管理期間均未向原告反映上揭情事，始於本訴訟進行中抗辯：因原告管理人員不
　　　　足，導致發生公共設施諸多缺失，其不應全責云云。從而可知，原告未盡善良管理
　　　　人之責甚明，其將本身應負之責任推卸於原告，顯非正當。
　（五）據上所述，被告身為原告台中分公司經理，有管理國安國宅空戶管理服務及空戶環
　　　　境衛生之義務。因其就上開管理事務，未盡善良管理人之注意義務，使原告管理國
　　　　安國宅之公共設施有諸多缺失，導致原告必須與後續管理國安國宅之先鋒公司達成
　　　　交接協議，由原告給付一百三十萬元與先鋒公司，由先鋒公司概括承受公共設施之
　　　　瑕疵。換言之，原告因被告處理國安國宅管理事務有過失，造成原告有上揭一百三
　　　　十萬元之損害，原告自得依據民法第五百四十四條之規定，請求受託人即被告賠償
　　　　損害。
五、綜上所論，原告依委任之法律關係訴請被告給付一百三十萬元，及自起訴狀繕本送達翌
　　日即九十年八月一日起至清償日止，按年息百分之五計算之利息。為有理由，應予准許
　　。
六、原告陳明願供擔保，請求宣告假執行，核無不合，爰酌定相當之擔保金額，予以准許。
七、據上論結，本件原告之訴為有理由，依民事訴訟法第七十八條、第三百九十條第二項判
　　決如主文。
中　　　　華　　　　民　　　　國　 九十一　 年　　　二　　　 月　　 二十　　　日
　　　　　　　　　　　　　　　　　　　　臺灣臺中地方法院民事第四庭
~B法　　　官　林洲富
右為正本係照原本作成
如不服本判決，應於判決送達後二十日內，向本院提出上訴狀。
中　　　　華　　　　民　　　　國　 九十一　 年　　　二　　　 月　　 二十一　　日
~B法院書記官
